臺灣臺南地方法院刑事判決　　　　　　　100年度訴字第351號
公　訴　人　臺灣臺南地方法院檢察署檢察官
被　　　告　蔡士欽
上列被告因違反毒品危害防制條例案件，經檢察官提起公訴（10
0 年度營毒偵字第51號），被告於準備程序中就被訴事實為有罪
之陳述，本院合議庭裁定改依簡式審判程序審理，判決如下：
    主  文
蔡士欽施用第一級毒品，累犯，處有期徒刑捌月；又施用第二級
毒品，累犯，處有期徒刑伍月。應執行有期徒刑拾壹月。
    事  實
一、蔡士欽前於民國87年間因施用毒品案件，經臺灣嘉義地方法
    院以87年度毒聲字第454 號裁定送戒治處所施以強制戒治，
    嗣因戒治成效良好，經同院以89年度毒聲字第319 號裁定停
    止戒治付保護管束，於89年4 月4 日保護管束期滿未經撤銷
    ，強制戒治視為執行完畢，由臺灣嘉義地方法院檢察署檢察
    官以89年度戒毒偵字第37號為不起訴處分確定；復於92年間
    因施用毒品案件，經本院以92年度毒聲字第729 號裁定送戒
    治處所施以強制戒治，嗣於93年1 月9 日因法律修正而報結
    ，上開於92年間違反毒品危害防制條例案件，另由同署檢察
    官偵查起訴，經本院以92年度訴字第492號判決判處有期徒
    刑1 年2 月確定。又其於(一)、91年間因竊盜案件，經臺灣嘉
    義地方法院以91年度簡上字第120 號判決判處有期徒刑3 年
    確定；(二)、於91年間因侵占案件，經同院以91年度簡字第13
    26號判決判處有期徒刑5 月確定；(三)、於92年間因恐嚇案件
    ，經同院以92年度易字第365 號判決判處有期徒刑3 月確定
    ；(四)、於92年間因違反毒品危害防制條例案件，經本院以92
    年度訴字第492 號判決判處有期徒刑1 年2 月確定，嗣經臺
    灣嘉義地方法院以96年度聲減字第169 號就上開(二)至(四)所示
    之罪減刑，各減為有期徒刑2 月又15日、1 月又15日、7 月
    ，並就(一)至(三)所示之罪定其應執行刑為有期徒刑3 年確定，
    再與上述(四)所示之罪減刑後之有期徒刑7 月接續執行，於98
    年3 月2 日縮短刑期假釋出監，並於98年8 月7 日縮刑期滿
    執行完畢。詎其猶不知悔改，於強制戒治執行完畢釋放後，
    復基於施用第一級毒品海洛因之犯意，於99年11月21日20時
    許，在其位於臺南市白河區汴頭里五汴頭20之4 號住處，將
    海洛因摻水稀釋後，再以針筒注射之方式，施用第一級毒品
    海洛因1 次。另基於施用第二級毒品甲基安非他命之犯意，
    於99年11月21日晚間某時許，在其友人位於臺南市白河區之
    住處，將甲基安非他命置於玻璃球吸食器內燒烤，再以口鼻
    吸食之方式，施用第二級毒品甲基安非他命1 次。嗣於99年
    11月22日，因另涉強盜案件，為警通知到案說明，經其同意
    採尿送驗後呈嗎啡及甲基安非他命之陽性反應，始知上情。
三、案經臺南市政府警察局白河分局報請臺灣臺南地方法院檢察
    署檢察官偵查起訴。
    理  由
一、本件被告蔡士欽所犯係死刑、無期徒刑、最輕本刑為3 年以
    上有期徒刑以外之罪，其於本院準備程序中就被訴事實為有
    罪之陳述，經法官告知被告簡式審判程序之旨，並聽取公訴
    人、被告之意見後，由本院合議庭依刑事訴訟法第273 條之
    1 第1 項規定，裁定由受命法官獨任進行簡式審判程序，先
    予敘明。
二、上開事實，業據被告於警詢及本院審理時坦承不諱（見警卷
    第2 至3 頁、本院卷第31頁），且被告為警查獲時採尿送驗
    結果呈嗎啡（即海洛因水解後之反應）及甲基安非他命之陽
    性反應，有長榮大學99年12月4 日確認報告1 紙在卷可稽（
    見警卷第6 頁）。上述鑑驗結果，係檢驗機關本於專業知識
    及以精密儀器或科學檢驗方法所得之結論，自可憑信。此外
    ，復有毒品犯罪嫌疑人尿液採驗作業管制紀錄清冊1 紙在卷
    可證（見警卷第5 頁），足見被告自白與事實相符，堪以採
    信。
三、按毒品危害防制條例於92年7 月9 日修正公布，自93年1 月
    9 日施行，其中第20條、第23條將施用毒品之刑事處遇程序
    ，區分為「初犯」、「5 年內再犯」、「5 年後再犯」，而
    依立法理由觀之，僅限於「初犯」、「5 年後再犯」，始應
    先經觀察、勒戒或強制戒治程序，倘被告於5 年內已再犯，
    經依法追訴處罰，縱其第三次（或第三次以上）再度施用毒
    品之時間，在初犯經觀察、勒戒或強制戒治執行完畢釋放5
    年以後，已不合於「5 年後再犯」之規定，且因已於「5 年
    內再犯」，顯見其再犯率甚高，原實施觀察、勒戒或強制戒
    治，已無法收其實效，即應依該條例第10條處罰。至於第三
    次（或第三次以上）施用毒品之時間，是否宜有期間限制？
    以多久為適宜？則分屬刑事政策、專門醫學範圍，非審判機
    關所能決定，有待循立法途徑解決（最高法院95年度第7 次
    及97年度第5 次刑事庭會議決議參照）。查被告前於87年間
    因施用毒品案件，經臺灣嘉義地方法院以87年度毒聲字第45
    4 號裁定送戒治處所施以強制戒治，嗣因戒治成效良好，經
    同院以89年度毒聲字第319 號裁定停止戒治付保護管束，於
    89年4 月4 日保護管束期滿未經撤銷，強制戒治視為執行完
    畢，由臺灣嘉義地方法院檢察署檢察官以89年度戒毒偵字第
    37號為不起訴處分確定；復於92年間因施用毒品案件，經本
    院以92年度毒聲字第729 號裁定送戒治處所施以強制戒治，
    嗣於93年1 月9 日因法律修正而報結，上開於92年間違反毒
    品危害防制條例案件，另由同署檢察官偵查起訴，經本院以
    92年度訴字第492 號判決判處有期徒刑1 年2 月確定等情，
    有臺灣高等法院被告前案紀錄表1 份在卷可參。是被告於強
    制戒治執行完畢釋放後，5 年內已再犯施用毒品案件，經法
    院判處罪刑確定，則其再犯本件施用毒品案件，即非屬該條
    例第20條第3 項所稱「5 年後再犯」之情形，檢察官自應依
    法追訴。從而，本件事證明確，被告犯行洵堪認定。
四、查海洛因及甲基安非他命分屬毒品危害防制條例第2 條第2
    項第1 款、第2 款所稱之第一級、第二級毒品，均不得持有
    、施用，被告竟持以施用，核其所為，係犯同條例第10條第
    1 項之施用第一級毒品罪、同條第2 項之施用第二級毒品罪
    。其施用前持有海洛因、甲基安非他命之低度行為，應為施
    用之高度行為所吸收，均不另論罪。其所犯上開2 罪，犯意
    各別，行為互殊，應予分論併罰。又被告曾於(一)、91年間因
    竊盜案件，經臺灣嘉義地方法院以91年度簡上字第120 號判
    決判處有期徒刑3 年確定；(二)、於91年間因侵占案件，經同
    院以91年度簡字第13 26 號判決判處有期徒刑5 月確定；(三)
    、於92年間因恐嚇案件，經同院以92年度易字第365 號判決
    判處有期徒刑3 月確定；(四)、於92年間因違反毒品危害案件
    ，經本院以92年度訴字第492 號判決判處有期徒刑1 年2 月
    確定，嗣經臺灣嘉義地方法院以96年度聲減字第169 號就上
    開(二)至(四)所示之罪減刑，各減為有期徒刑2 月又15日、1 月
    又15日、7 月，並就(一)至(三)所示之罪定其應執行刑為有期徒
    刑3 年確定，再與上述(四)所示之罪減刑後之有期徒刑7 月接
    續執行，於98年3 月2日 縮短刑期假釋出監，並於98年8 月
    7 日縮刑期滿執行完畢，此有臺灣高等法院被告前案紀錄表
    1 份在卷可按，其受徒刑之執行完畢，5 年以內故意再犯有
    期徒刑以上之上述2 罪，皆為累犯，依法均應加重其刑。爰
    審酌被告素行非佳，經強制戒治執行完畢後，仍未能戒除毒
    癮，顯見其無戒毒悔改之意，惟念其施用毒品乃自戕行為及
    其犯罪後坦承犯行，已具悔意之犯後態度，並兼衡其智識程
    度、生活狀況及參酌檢察官之求刑等一切情狀，分別量處如
    主文所示之刑，並定其應執行之刑。至被告所有供其施用海
    洛因、甲基安非他命所用之針筒、玻璃球吸食器，雖係供其
    犯罪所用之物，惟未據扣案，且均經被告丟棄之情，已據被
    告供明在卷（見本院卷第31頁），茲以針筒、玻璃球吸食器
    均屬易碎之物，既經丟棄，衡情，應均已減失，自無庸為沒
    收之諭知。
據上論斷，應依刑事訴訟法第273 條之1 第1 項、第299 條第1
項前段，毒品危害防制條例第10條第1 項、第2 項，刑法第11條
前段、第47條第1 項、第51條第5 款，判決如主文。
本案經檢察官詹尚晃到庭執行職務。
中    華    民    國   100    年    5     月    31    日
                  刑事第十庭  法  官   蘇碧珠
以上正本證明與原本無異。
如不服本判決應於收受本判決後10日內向本院提出上訴書狀，其
未敘述上訴理由者，並得於提起上訴後10日內向本院補提理由書
狀（均須按他造當事人之人數附繕本）「切勿逕送上級法院」
                              書記官   許哲萍
中    華    民    國   100    年    5     月    31    日
附錄本案論罪科刑法條全文
毒品危害防制條例第10條：
施用第一級毒品者，處 6 月以上 5 年以下有期徒刑。
施用第二級毒品者，處 3 年以下有期徒刑。